【裁判字號】    97,訴,1308
【裁判日期】    971023
【裁判案由】    強盜等
【裁判全文】
臺灣高雄地方法院刑事判決              97年度訴字第1308號
公  訴  人  臺灣高雄地方法院檢察署檢察官
被      告  乙○○
                    現於台灣高雄第二監獄
公設辯護人  丁○○
上列被告因強盜等案件，經檢察官提起公訴（97年度偵字第
16946 號），本院判決如下：
    主  文
乙○○犯竊盜罪，累犯，處有期徒刑柒月；又犯攜帶兇器強盜罪
，累犯，處有期徒刑柒年陸月，扣案水果刀壹把，沒收之。應執
行有期徒刑柒年拾月，扣案水果刀壹把，沒收之。
    事  實
一、乙○○於民國94年間因妨害自由案件，經本院以95年度易字
    第122 號判處有期徒刑6 月確定，於96年5 月20日縮短刑期
    執行完畢。詎猶不知悔改，竟仍意圖為自己不法所有，而分
    別為下列行為：
  (一)於97年6 月9 日下午1 時許，在高雄市三民區○○○路 529
    號前，見甲○○所有車牌號碼YPW-730 號輕型機車置放在該
    處無人看守，且該機車之鑰匙並未拔下，竟基於竊盜之犯意
    ，以該機車之鑰匙開啟電門鎖發動引擎，旋即離開現場，得
    手後供己代步之用。
  (二)另於97年6 月10日晚上9 時許，騎乘上開竊得之輕型機車，
    至位於高雄縣鳳山市○○○路205 號之「555 鞋店」，竟基
    於強盜之犯意，在距離該店負責人丙○○面前約30至40公分
    處，以客觀上可供兇器使用之水果刀1 把指向丙○○，並以
    「不要動，否則要殺下去」等語，喝令其不准靠近之脅迫方
    式，至其不能抗拒後，強取該店櫃檯收銀機內之現金新臺幣
    （下同）1,500 元，得手後騎乘上開輕型機車逃逸。嗣因丙○○報警，警方循線於翌日下午3 時45分許在高雄縣鳳山市
    ○○路與五權南路口查獲，當場扣得上開失竊之輕型機車1
    輛、水果刀1 把及剩餘之現金500 元。
二、案經高雄縣政府警察局鳳山分局報告臺灣高雄地方法院檢察
    署檢察官偵查起訴。
    理  由
壹、程序部分（證據能力之審查）：
一、按被告以外之人於審判外之言詞或書面陳述，除法律有規定
    者外，不得作為證據；又被告以外之人於檢察事務官、司法
    警察官或司法警察調查中所為之陳述，與審判中不符時，其
    先前之陳述具有較可信之特別情況，且為證明犯罪事實存否
    所必要者，得為證據，刑事訴訟法第159 條第1 項及第159
    條之2 分別定有明文。經查，本件證人即被害人丙○○於警
    詢時之供述，具有被告以外之人審判外陳述之性質，屬傳聞
    證據，經本院依法提示予以調查，被告對此表示並無證據能
    力（見本院審訴卷第21頁背面），嗣證人丙○○於本院審理
    時到庭作證，經本院斟酌證人丙○○於警詢時之供述內容，
    與其於本院審理時供述之內容大致相符，並無二致，要與上
    開刑事訴訟法第159 條之2 所定傳聞證據例外有證據能力之
    要件不符，自應不得作為本案之證據。
二、次按被告以外之人於審判外之陳述，雖不符刑事訴訟法第15
    9 條之1 至之4 等4 條之規定，然若當事人於審判程序中同
    意作為證據，法院審酌該言詞陳述或書面陳述作成時之情況
    ，認為適當者，亦得為證據；又當事人、代理人或辯護人於
    法院調查證據時，知有刑事訴訟法第159 條第1 項不得為證
    據之情形，而未於言詞辯論終結前聲明異議者，視為有前項
    之同意，同法第159 條之5 定有明文。此立法意旨在於傳聞
    證據未經當事人之反對詰問予以核實，原則上先予排除。惟
    若當事人已放棄反對詰問權，於審判程序中表明同意該等傳
    聞證據可作為證據；或於言詞辯論終結前未聲明異議，基於
    尊重當事人對傳聞證據之處分權，及證據資料愈豐富，愈有
    助於真實發見之理念，且強化言詞辯論主義，使訴訟程序得
    以順暢進行，上開傳聞證據亦均具有證據能力。查本件證人
    即被害人甲○○於警詢時之供述，具有被告以外之人審判外
    陳述之性質，屬傳聞證據，惟經本院依法提示予以調查，檢
    察官及被告均對此未表示異議，且經本院審酌該書面作成時
    無違法情事，應適宜為本案之證據。
三、末按被告以外之人於偵查中向檢察官所為之陳述，除顯有不
    可信之情況者外，得為證據，刑事訴訟法第159 條之1 第 2
    項定有明文。查本件證人即被害人丙○○於偵查中經具結之
    供述，具有被告以外之人審判外陳述之性質，屬傳聞證據，
    惟經本院依法提示予以調查，檢察官對此均未表示異議，且
    經本院審酌該書面作成時無違法情事，亦無任何顯有不可信
    之情況，自應適宜為本案之證據。
貳、實體部分：
一、得心證之理由：
  (一)犯罪事實(一)被訴竊盜犯行部分：
    此部分之犯罪事實，業據被告乙○○於警詢、檢察官訊問及
    本院審理時均坦承其於上開時、地竊取被害人甲○○所有上
    開輕型機車等事實不諱，核與證人即被害人甲○○證述上開
    輕型機車遭竊之情節相符，且有上開車牌號碼YPW-730 號輕
    型機車扣案可稽，並有贓物認領保管單1 紙、照片4 張（見
    警卷第22、24、25頁）附卷可稽。是被告此部分之自白，已
    有相當之證據資料予以補強，且與事實相符，應堪信為真實
    。
  (二)犯罪事實(二)被訴攜帶兇器強盜犯行部分：
    訊據被告乙○○固不否認於上開時間持扣案手果刀1 把進入
    上開「555 鞋店」，並自行取走收銀機內1,500 元現金等事
    實，然矢口否認有何攜帶兇器強盜犯行，辯稱：伊當時攜帶
    水果刀係要防身及用來撬開收銀機所用，伊當時打開收銀機
    ，取走收銀機內之1,500 元時，被被害人丙○○發現，就手
    持刀子叫丙○○不要過來，隨即離開現場，伊並沒有說不要
    動，否則要殺下去等語，亦沒有拿刀比劃或架住被害人脖子
    ，伊當時只是要偷錢而已，沒有要強盜，伊並未脅迫被害人
    ，亦未使被害人不能抗拒云云，資為置辯。經查：
  1.訊據證人即被害人丙○○於偵查及本院審理時證稱：被告進
    入店內時，店裡只有伊1 個人，被告自己開收銀機，伊聽到
    聲音之後，發現被告在開我收銀機，伊喊被告說怎麼這樣在
    開伊的收銀機，被告隨即關上收銀機自己走出去店外，隔了
    5 分鐘之後，被告再次進入店裡拿水果刀在伊的前面約是30
    至40公分指著伊的胸口，說其需要錢，叫伊不要動，被告就
    自己打開收銀機拿錢後離開等語（見偵卷第30、31頁，本院
    97年10月9 日審判筆錄第3 至5 頁），本院質諸證人丙○○
    於偵查及本院審理時均能清楚交代案發當時之情況，且對於
    案發時間、地點、被告犯案手段、所持兇器種類、被告所出
    恐嚇言語內容、行搶過程等關於本案重要情節，亦均能前後
    證述一致，苟非真有其事，證人丙○○豈能如此清楚且一致
    地描述案發當時之情形，可見其所言應非虛構；另以證人丙○○所證述：案發當時被告係先後進入其店內2 次，並在第
    2 次進入店內時即拿出預藏之水果刀喝令其不許動等情節，
    則以被告甫在5 分鐘前進入被害人之鞋店，並擅自打開收銀
    機，而遭被害人喝阻之情形觀之，被害人在喝退被告後之短
    時間內應會十分警覺，被害人又豈會在僅隔5 分鐘後竟無法
    警覺或發現被告再次侵入其鞋店內之收銀機櫃臺，顯見被告
    所述其竊取收銀機內金錢得逞後始被被害人發覺云云，均屬
    虛構；又佐以證人丙○○與被告往日並無嫌隙，且於本院審
    理時亦已明白表示原諒被告之意，並希望本院對被告輕判等
    情（見本院7 年10月9 日審判筆錄第11頁），足認證人丙○○應無構陷被告之可能，而可認定證人丙○○上開證詞應可
    採信；再參以被告亦不否認在被害人丙○○發現其行蹤時，
    其將所攜帶之水果刀拿在手上，並喝令被害能不要過來等語
    （見偵卷第8 頁），要與被害人所述之部分情節相符，益徵
    被害人所述遭強盜之證述應與事實相符。
  2.至被告雖以上詞辯稱其僅係竊盜，並無強盜之犯行云云。然
    查，被告前於警詢及97年6 月12日偵查時均供稱：被害人丙○○聽到收銀機的聲音走過來，伊就手持刀子叫被害人不要
    過來，並將收銀機之1,500 元拿走等語（見警卷第3 頁，偵
    卷第8 頁），而於97年6 月24日偵查及本院審理時復又供稱
    ：伊打開收銀機拿走現金1,500 元後，被害人才發現走過來
    ，伊將刀子拿出來，叫被害人不要走過來云云（見偵卷第20
    頁，本院審訴卷第20頁背面，本院7 年10月9 日審判筆錄第
    6 頁），就其係先取走財物或先被被害人發現等關於本案之
    重要情節，前後供述不一，顯見被告係事後為卸責而翻異前
    詞，其辯詞已非可採；再以常情，水果刀雖然質地堅硬，然
    因刀刃較為薄脆，易因外力作用而折斷，而收銀機亦係金屬
    材質，質地堅硬，若欲以水果刀撬開收銀機，則容易使水果
    刀因外力而折斷，則被告若欲撬開收銀機，持一般螺絲起子
    即可，是被告辯稱欲持扣案水果刀撬開收銀機云云，要與常
    理不符，參以被告於警詢、偵查及本院審理時均未提及其使
    用扣案水果刀撬開收銀機之事實，然卻屢屢提及其手持該水
    果刀喝令被害人不准靠近，益徵被告攜帶該水果刀係供其強
    盜財物所用，而非如其所述用以撬開收銀機之用。
  3.按強盜罪之強暴、脅迫，祇須抑壓被害人之抗拒或使被害人
    身體上、精神上，處於不能抗拒之狀態為已足，其暴力縱未
    與被害人身體接觸，仍不能不謂有強暴、脅迫行為，最高法
    院22年上字第317 號著有判例。又強盜罪所施用之強暴、脅
    迫手段，祇須足以壓抑被害人之抗拒，使其喪失意思自由為
    已足，縱令被害人實際無抗拒行為，仍於強盜罪之成立，不
    生影響，最高法院30年上字第3023號亦著有判例。經查，本
    件被告犯案時所持之水果刀長約20餘公分，刀刃部分為金屬
    質地，質地堅硬，且刀刃鋒利，有照片1 紙在卷可稽（見警
    卷第26頁），客觀上均足以使人心生畏懼，而佐以被告係一
    四肢健全之成年男子，而被害人丙○○則係一女子，被告在
    身材及力氣方面均勝過被害人，則被害人在猝然之間遭陌生
    男子以上開水果刀指向其胸口，且刀口距離被害人僅有3 、
    40公分，距離非常短，被告在該距離下可以輕易以所持水果
    刀傷害被害人，則依常理，被害人在此情形下，其無論身體
    上、精神上均已因被告之脅迫行為，而處於不能抗拒之狀態
    甚明；另被告復出言恫稱：「不要動，否則要殺下去」等語
    ，而參照上開被告以水果刀近距離指向被害人之情節，亦足
    認被告上開恫嚇言語係以脅迫方式使被害人不能抵抗；此外
    ，被害人於本院審理時亦自陳其當時已嚇到不敢反抗等語（
    見本院97年10月9 日審判筆錄第5 頁），益徵被告上開脅迫
    行為確實已經使被害人無法抵抗。據此，參照上開最高法院
    判例所示，被告以上開脅迫行為強取被害人財物之行為，確
    已該當於強盜罪之構成要件，並不因被害人實際上並無抵抗
    行為而有差異。
  (三)從而，本件事證已明，被告犯行堪予認定，應依法論科。
二、次按刑法第321 條第1 項第3 款所謂之兇器，其種類並無限
    制，凡客觀上足對人之生命、身體、安全構成威脅，具有危
    險性之兇器均屬之（最高法院79年臺上字第5253號著有判例
    可資參照）。本件被告犯罪所持之水果刀1 把，長約20餘公
    分，刀鋒銳利異常，有水果刀1 把扣案可稽，其客觀上顯然
    足以對人之生命、身體、安全構成威脅，具有危險性，乃屬
    兇器，堪予認定。核被告乙○○所為，係犯刑法第320 條第
    1 項之普通竊盜罪及同法第330 條第1 項之攜帶兇器強盜罪
    。被告所犯上開2 罪間，犯意各別，罪名互殊，應分論併罰
    。另被告前於94年間因妨害自由案件，經本院以95年度易字
    第122 號判處有期徒刑6 月確定，於96年5 月20日縮短刑期
    執行完畢，有臺灣高等法院被告全國前案紀錄表1 紙附卷可
    稽，被告於上開有期徒刑執行完畢5 年內，故意再犯本件有
    期徒刑以上之罪，為累犯，應依刑法第47條第1 項規定，均
    加重其刑。爰審酌被告正值壯年之際，不思正途以賺取財物
    ，為圖一己私利，先竊取被害人甲○○所有之輕型機車，造
    成甲○○之損失，再以持水果刀及口出恫嚇言語之脅迫方式
    ，強取被害人丙○○之財物，其行為除造成被害人丙○○受
    到精神及心理傷害外，並影響民眾安全及社會治安甚大，本
    應嚴懲，然其所搶之金額只有1,500 元，金額不高，且所竊
    取之機車及所搶之部分金額500 元，已經被害人甲○○及丙○○分別領回，有贓物認領保管單2 紙在卷可稽，對被害人
    2 人之損害尚非巨大，而其犯後亦能坦承部分犯行，並衡量
    被告犯罪之動機、目的、手段、所生之損害等一切情狀，酌
    情分別量處如主文所示之刑，並定其應執行之刑，以示儆懲
    。另被告強盜時所持之水果刀1 把，係供被告犯罪所用之物
    ，且為被告所有，業據被告供承在卷（見偵卷第20頁），爰
    依刑法第38條第1 項第2 款宣告沒收，附此敘明。
據上論斷，應依刑事訴訟法第299 條第1 項前段，刑法第320 條
第1 項、第330 條第1 項、第47條第1 項、第38條第1 項第2 款
、第51條第5 款，刑法施行法第1 條之1 ，判決如主文。
本案經檢察官呂建興到庭執行職務。
中    華    民    國    97    年    10    月    23    日
                    刑事第十八庭審判長法  官   廖建瑜
                                      法  官   林裕凱
                                      法  官   陳盈吉
以上正本證明與原本無異。
如不服本判決，應於判決送達後10日內，向本院提出上訴狀。
中    華    民    國    97    年    10    月    29    日
                                      書記官   陳展榮
附錄本判決論罪科刑法條：
中華民國刑法第320 條第1 項
意圖為自己或第三人不法之所有，而竊取他人之動產者，為竊盜
罪，處 5 年以下有期徒刑、拘役或 5 百元以下罰金。
中華民國刑法第328 條第1 項
意圖為自己或第三人不法之所有，以強暴、脅迫、藥劑、催眠術
或他法，至使不能抗拒，而取他人之物或使其交付者，為強盜罪
，處5 年以上有期徒刑。
中華民國刑法第330 條
犯強盜罪而有第321 條第1 項各款情形之一者，處7年以上有期徒
刑。
前項之未遂犯罰之。
中華民國刑法第321 條第1 項第3 款
三、攜帶兇器而犯之者。


司法院資訊處製作；財團法人民間司法改革基金會備份。
